臺灣新竹地方法院刑事裁定　　　　　　　100年度聲字第375號
聲　請　人　臺灣新竹地方法院檢察署檢察官
受　刑　人　蔡東君
上列聲請人因受刑人數罪併罰有二裁判以上，聲請定其應執行之
刑（100 年度執聲字第262 號），本院裁定如下：
    主  文
蔡東君所犯如附表編號二至編號八所示各罪所處之刑，應執行有
期徒刑參年壹月。
其餘聲請駁回。
    理  由
一、聲請意旨略以：上列受刑人蔡東君（下稱受刑人）因所犯如
    附表編號一至編號八所列等罪，先後經判決確定如附表所示
    ，應依刑法第53條、第51條第5 款規定，定其應執行之刑，
    爰依刑事訴訟法第477 條第1 項聲請裁定等語。
二、按數罪併罰，應以最先確定之第1 罪為計算之標準，被告如
    犯3 罪，其犯第2 罪時，第1 罪之裁判尚未確定，迨犯第3
    罪時，已在第1 罪裁判確定之後，則第3 罪對於第1 、2 兩
    罪均不得謂為裁判確定前犯數罪，而適用數罪併罰之例，定
    其應執行刑。即應就第1 罪、第2 罪適用數罪併罰之例，定
    其應執行刑。第3 罪之刑則應與第1 、2 罪所定之執行刑，
    併執行之（最高法院29年抗字第62號判例、96年度台非字第
    13號刑事判決參照），據此，數罪之宣告刑有2 以上之判決
    ，而得併合處罰定其應執行之刑者，以該數罪俱係在首先確
    定之判決確定前所犯者為限。另有適例如下可參：即某被告
    一再犯罪，經受諸多科刑判決確定之情形，上揭所謂裁判確
    定，乃指首先確定之科刑判決而言，亦即以該首先判刑確定
    之日作為基準，凡在該日期之前所犯之各罪，應依刑法第51
    條各款規定，定其應執行之刑；在該日期之後所犯者，則無
    與之前所犯者合併定執行刑之餘地，查該被告於民國95年2
    月14日，因犯第1 罪，經臺灣高等法院臺中分院於95年12月
    29日判處有期徒刑於96年1 月29日確定，其於該案判決確定
    前之93年7 月9 日，因另犯第2 罪，經臺灣臺中地方法院（
    下稱臺中地院）於98年8 月20日判處有期徒刑於98年9 月18
    日確定，以上2 罪，因合於定應執行刑規定，業經臺中地院
    依檢察官之聲請於98年10月20日裁定定應執行刑確定；茲該
    被告復於97年1 月14至98年2 月4 日間，又犯違反第3 至11
    罪等9 罪，分別經臺灣桃園地方法院、本院、臺中地院判處
    罪刑確定，是該被告因另犯第1 罪於96年1 月29日首先確定
    ，則該被告所犯原確定裁定附表第2 罪，時間係在前開第1
    罪確定前，合於上開合併定應執行刑之規定，已經臺中地院
    裁定定應執行刑確定，其另於97年1 月14日起至98年2 月4
    日間，所犯原確定裁定附表之9 罪部分，則因犯罪時間係在
    其第1 罪確定之後，自不得再與上開第2 罪另行裁定，而重
    複合併定其應執行刑，詎檢察官誤將該被告所犯上開第2 罪
    及第3 至11罪等9 罪部分，共10罪，聲請定其應執行刑，原
    裁定未察，遽予准許，揆諸前揭說明，自非適法，案經確定
    ，且不利於該被告，非常上訴意旨執以指摘，洵有理由（最
    高法院99年度台非字第299 號刑事判決參照）。
三、經查，本件聲請人係以如附表編號一至編號八所示，受刑人
    於附表各編號所列日期犯如附表各編號所列等罪，經分別判
    處如附表各編號所列之刑，而聲請定應執行之刑，核先敘明
    。
四、惟以，受刑人前另於98年5 月4 日，所犯之施用第一級毒品
    案件（下稱甲罪），經臺灣嘉義地方法院（下稱嘉義地院）
    於98年8 月24日以98年度訴字第634 號判決，判處有期徒刑
    6 月，嗣於98年9 月10日確定等情，有臺灣高等法院被告前
    案紀錄表、嘉義地院98年度訴字第634 號刑事判決各1 份在
    卷可稽，揆諸本件受刑人如附表編號一所犯之罪（犯罪時間
    為98年7 月23日），犯罪時間係在最先判決確定之案件即前
    開甲罪判決確定之「前」；而如附表編號二至編號八所示之
    罪，犯罪時間均係在最先判決確定之案件即前開甲罪判決確
    定之「後」，顯然本件受刑人如附表編號一所示之罪，即應
    由臺灣嘉義地方法院檢察署檢察官聲請該管轄法院與本件受
    刑人所另犯前開甲罪定應執行刑（受刑人前另於98年6 月25
    日前數日某時，所犯之施用第一級毒品罪，經嘉義地院於98
    年8 月31日以98年度訴字第650 號判決，判處有期徒刑1 年
    ，嗣於98年9 月28日確定，上開違反毒品危害防制條例案件
    亦應一併與前開甲罪定應執行刑）。據此，附表編號一所示
    之確定判決尚與得定應執行刑之要件不符，聲請人此部分誤
    聲請定應執行之刑，自有未洽，應予駁回。又按二裁判以上
    數罪，縱其中一部分已執行完畢（如上開甲罪），如該數罪
    尚未全部執行完畢，因與刑法第54條及司法院院字第1304號
    解釋所謂僅餘一罪之情形有別，自仍應依刑法第53條之規定
    ，定其應執行之刑，至已執行部分刑期之扣除，乃刑之執行
    問題，與定應執行刑無關，亦經最高法院著有81年度台抗字
    第464 號及72年度台抗字第23號裁定可資參照，併此附敘。
五、而本件受刑人如附表編號二至編號八所列等罪，檢察官聲請
    定其應執行之刑，經本院審核認此部份聲請為正當，應定其
    應執行之刑如主文第1 項所示。再數罪併罰中之一罪，雖得
    易科罰金，若因與不得易科之他罪合併處罰結果而不得易科
    罰金時，原可易科部分所處之刑，毋庸為易科罰金折算標準
    之記載，司法院大法官會議釋字第144 號及第679 號解釋可
    資參照，附此敘明。
六、又按數罪併罰，應依分別宣告其罪之刑為基礎，定其應執行
    之刑，此觀刑法第51條規定甚明，故一裁定雖曾經就數罪之
    刑，定其執行刑，嗣後再與其他裁判宣告之刑定其執行刑時
    ，前定之執行刑當然失效，仍應以其各罪宣告之刑為基礎，
    定其執行刑，不受前裁定所定執行刑之拘束（最高法院70年
    台非字第2號 判決意旨參照）。此乃指數罪經定應執行刑後
    ，若另發現他罪與已定應執行刑之數罪合於數罪併罰規定時
    ，得就該他罪與已定應執行刑之數罪全部定其應執行之刑，
    前定之執行刑當然失效，仍應以其各罪宣告之刑為基礎，定
    其執行刑，不受前裁定所定執行刑之拘束。是以受刑人如附
    表編號一至七所列各罪，雖曾經臺灣苗栗地方法院於99年11
    月23日以99年度聲字第980 號裁定合併定應執行有期徒刑3
    年6 月確定，惟嗣聲請人發現受刑人另犯如附表編號八所示
    之罪，與上開如附表編號一至七所列各罪合乎數罪併罰要件
    ，聲請本院就如附表編號一至八所列各罪定其應執行之刑，
    則前開臺灣苗栗地方法院99年度聲字第980 號裁定所定之執
    行刑，當然失效，仍應以如附表編號一至八所列各罪宣告之
    刑為基礎，為本件定其執行刑之裁定如主文所示，尚不受前
    裁定所定執行刑之拘束，然本件仍考量法律秩序理念及法律
    目的之內部界限，爰就上開定應執行刑，不應比前定之應執
    行刑加計其他裁判所處刑期後為重之原則，而合併定受刑人
    之應執行刑（即3 年6 月－8 月＋3 月＝3 年1 月），併予
    指明。
七、依刑事訴訟法第220 條、第477 條第1 項，刑法第53條、第
    51條第5 款，裁定如主文。
中    華    民    國    100   年    5     月    9     日
                  刑事第六庭  法  官  林建鼎
以上正本證明與原本無異。
如不服本裁定，應於收受送達後5 日內向本院提出抗告狀（須附
繕本）。
中    華    民    國    100   年    5     月    9     日
                              書記官  黃伊婕
附表：受刑人聲請合併定應執行刑案件一覽表：
┌─┬───┬───┬────┬──────────┬──────────┐
│編│罪  名│宣告刑│犯罪日期│    最後事實審      │      確定判決      │
│號│      │      │        ├─────┬────┼─────┬────┤
│  │      │      │        │法院、案號│判決日期│法院、案號│確定日期│
├─┼───┼───┼────┼─────┼────┼─────┼────┤
│  │施用第│有期徒│98年7 月│嘉義地院98│99年4 月│          │99年5 月│
│一│一級毒│刑8 月│23日    │年度訴字第│27日    │  均同左  │24日    │
│  │品    │      │        │958 號    │        │          │        │
├─┼───┼───┼────┼─────┼────┼─────┼────┤
│  │施用第│有期徒│98年10月│嘉義地院99│99年4 月│          │99年5 月│
│二│一級毒│刑1 年│5 日    │年度訴字第│30日    │  均同左  │24日    │
│  │品    │      │        │51號      │        │          │        │
├─┼───┼───┼────┼─────┼────┼─────┼────┤
│  │加  重│有期徒│99年3 月│苗栗地院99│99年5 月│          │99年5 月│
│三│竊  盜│刑8 月│31日    │年度易字第│31日    │  均同左  │31日    │
│  │      │      │        │380 號    │        │          │        │
├─┼───┼───┼────┼─────┼────┼─────┼────┤
│  │      │有期徒│99年3 月│苗栗地院99│99年7 月│          │99年7 月│
│四│竊  盜│刑3 月│31日    │年度易字第│29日    │  均同左  │29日    │
│  │      │      │        │621 號    │        │          │        │
├─┼───┼───┼────┼─────┼────┼─────┼────┤
│  │      │有期徒│99年4 月│苗栗地院99│99年7 月│          │99年7 月│
│五│竊  盜│刑3 月│4 日    │年度易字第│29日    │  均同左  │29日    │
│  │      │      │        │621 號    │        │          │        │
├─┼───┼───┼────┼─────┼────┼─────┼────┤
│  │      │有期徒│99年4 月│苗栗地院99│99年7 月│          │99年7 月│
│六│竊  盜│刑3 月│4 日    │年度易字第│29日    │  均同左  │29日    │
│  │      │      │        │621 號    │        │          │        │
├─┼───┼───┼────┼─────┼────┼─────┼────┤
│  │施用第│有期徒│99年4 月│苗栗地院99│99年8 月│          │99年8 月│
│七│一級毒│刑1 年│6 日    │年度訴字第│9 日    │  均同左  │9 日    │
│  │品    │4 月  │        │536 號    │        │          │        │
├─┼───┼───┼────┼─────┼────┼─────┼────┤
│  │      │有期徒│99年2 月│本院99年度│100 年1 │          │100 年2 │
│八│竊  盜│刑3 月│21日    │竹簡字第41│月10日  │  均同左  │月7 日  │
│  │      │      │        │0 號      │        │          │        │
└─┴───┴───┴────┴─────┴────┴─────┴────┘
註：編號四至六曾定執行刑有期徒刑4 月。